【裁判字號】    92,易,344
【裁判日期】    921009
【裁判案由】    違反商標法
【裁判全文】
臺灣雲林地方法院刑事判決                          九十二年度易字第三四四號
    公  訴  人  臺灣雲林地方法院檢察署檢察官
    被      告  乙○○
    指定辯護人  本院公設辯護人  丁○○
右列被告因違反商標法案件，經檢察官提起公訴（九十二年度偵字第二二五號），本
院判決如左：
    主    文
乙○○明知為於同一商品，使用相同於他人註冊商標之圖樣之商品而販賣，處有期徒
刑肆月，如易科罰金，以佰元折算壹日。
未扣案之仿冒「華昇」商標圖樣之魚卵卷陸包，沒收之。
    事    實
一、乙○○係台鈺商行之實際負責人，明知如附件所示之「華昇」商標圖樣，係華昇
    食品工廠有限公司（下稱華昇公司）向經濟部中央標準局（嗣於民國八十八年一
    月二十六日改制為經濟部智慧財產局）依法申請註冊登記，經核准取得商標專用
    權之商標圖樣（註冊號數：第九０九四一號），指定使用於乾鮮、醃臘、冷凍海
    味肉食及其罐裝製品、仿製品等商品，專用期間自民國六十九年一月十六日起，
    經展延後至九十六年七月三十一日止。詎乙○○明知未經華昇公司之同意或授權
    而使用相同於華昇公司前述商標圖樣之仿冒品不得販賣，竟於九十一年十月十四
    日前之不詳日期，在雲林縣境內不詳市場內，向不詳姓名之人購入有前述商標圖
    樣之仿冒品魚卵卷六包後，再於九十一年十月十四日以新台幣（下同）一千八百
    六十元之價格出售予丙○○。嗣經華昇公司報警偵辦後始悉上情。
二、案經華昇公司委由告訴代理人己○○律師訴由雲林縣警察局斗六分局報告臺灣雲
    林地方法院檢察署檢察官偵查起訴。
    理    由
一、訊據被告乙○○坦承係台鈺商行之實際負責人，於右揭時地為警查獲之魚卵卷六
    包上，有使用相同於「華昇」之商標圖樣，且其將系爭六包魚卵卷販賣予丙○○
    之事實。惟否認有何違反商標法之犯行，辯稱：系爭六包魚卵卷，係台鈺商行之
    業務員去菜市場買的，外面用紙箱包裝且用膠帶密封，他沒有打開紙箱來看，所
    以不知道裏面的六包魚卵卷是仿冒品。
二、如附件所示之「華昇」的商標圖樣，係華昇公司向經濟部智慧財產局依法申請註
    冊登記，經核准取得商標專用權之商標圖樣，指定使用於乾鮮、醃臘、冷凍海味
    肉食及其罐裝製品、仿製品等商品，且尚在專用期間等情，有經濟部中央標準局
    註冊第九０九四一號商標註冊證及延展證明各一紙附卷可稽（見偵卷第九、一０
    頁）。又系爭仿冒之六包魚卵卷上使用相同於「華昇」之商標圖樣乙節，業經本
    院勘驗，並製有勘驗筆錄在卷可參（見本院卷第一五頁），並有真品、仿冒品比
    對照片六張可證（見他卷第六至八頁）。且被告坦承台鈺商行販售予丙○○之魚
    卵卷，有使用相同於「華昇」之商標圖樣，並經證人丙○○證述明確，且有台鈺
    商行進貨單影本一紙在卷可佐（見他卷第一八頁）。因此，台鈺商行確實有將系
    爭六包仿冒之魚卵卷出售予丙○○之事實，堪以認定。
三、經查：
  (一)被告辯稱不知系爭六包魚卵卷係仿冒品，其供述情形如下：
    1.警訊中：
    問：台鈺商行所賣包裝涉嫌侵害華昇公司商標專用權之魚卵卷是否為你製造？從
        那裏進貨？
    答：魚卵卷不是台鈺商行製造，魚卵卷是從菜市場補貨，因量不多，已不知是向
        誰購買。（見警卷第一頁反面）。
    2.檢察官訊問時：
    問：有何辯解？
    答：我並不知道該六包是仿冒品否則我根本不需要用進貨單直接用現金賣掉，且
        我買的價錢也一樣，另本產品我有幫華昇公司經銷。本件是我的業務員去市
        場批發的，買回來我也沒有看，本件是告訴人到我的零售商去買的，且有到
        我公司搜索並沒有再搜到其他的仿冒品。（見偵卷第七頁）。
    問：告訴人所呈訂購魚卵卷明細部分有何意見？
    答：沒有。後來因為他們的產品銷量減少，我就較少賣告訴人的產品，後來終止
        經銷後，若有需要我就向他們另外的經銷商調貨，平時我負責倉管部分，業
        務部分則由我弟弟戊○○負責。
    問：有何意見？
    答：我回去有問我的六位業務員，但他們說不知是何人買的，且時間已久我也忘
        了，我對告訴人所提之我經銷他們一年的產品沒有意見。（見偵卷第一四、
        一五頁）。
    3.本院審理中：
    問：辯解為何？
    答：我不知道那六包魚卵卷是仿冒包，因為數量不多，所以，我們向菜市場調貨
        ，是我的業務員去買的，六包魚卵卷外面有用紙箱包裝，用膠帶封死，我沒
        有打開來看，所以，我不知道是仿冒品。（見本院卷第一三頁）。
    問：六包魚卵卷從何處進貨？
    答：忘記了。
    問：賣魚卵卷經銷商為何？
    答：不曉得。（見本院卷第五二頁反面）。
    4.綜上，依被告前開供述，系爭六包魚卵卷是其業務員向菜市場買的，所以他不
      知道是仿冒品。惟被告曾經代理經銷華昇公司之產品，於終止經銷關係後，若
      有需要華昇公司產品時，則另外向華昇公司之經銷商調貨，業據被告於檢察官
      訊問時供述明確。是被告知悉華昇公司之經銷商為何，應可認定。但被告於本
      院審理中卻供稱不知道華昇公司賣魚卵卷之經銷商，其前後供述不一，已有可
      疑。又被告若知悉華昇公司之經銷商，衡情經銷商之售價應低於零售商，何以
      被告之業務員竟向零售商調貨？是被告前開辯解，是否可信，即非無疑。
  (二)證人丙○○雖然證稱：系爭仿冒之六包魚卵卷好像是戊○○送來的等語。惟證人
    甲○○明確證述：系爭仿冒之六包魚卵卷是他所送，因為進貨單上是他的字跡（
    見本院卷第四六頁）。是證人丙○○既係事後回憶覺得可能是戊○○所送，但無
    法確定就是戊○○，而證人甲○○是憑進貨單上之字跡是他所寫，而確定系爭六
    包魚卵卷是他送貨給丙○○，自以證人甲○○證述較為可信。故系爭六包魚卵卷
    是由甲○○送貨予丙○○，亦可認定。
    1.證人甲○○證述內容如下：
    問：這六包魚卵卷如何取得？
    答：我是從公司的貨架上面拿下來的。
    問：依你們公司的營運情形，貨架上的產品都是何人補充的？
    答：補充部分我比較不清楚，我只是擔任送貨。
    問：公司有沒有請業務員去補貨？
    答：有時候會。
    問：你將六包魚卵卷如何包裝送給客戶？
    答：整箱封起來。
    問：他們有沒有去補魚卵卷？
    答：公司補貨不是我們在處理的。
    問：你剛才說偶而有幫公司補貨，是在什麼情形下？
    答：公司沒有貨，而客戶急著要。
    問：本件的六包貨是否你去補貨的？
    答：已經在倉庫裡面了，我直接去倉庫拿出來。
    問：在貨架上要拿這六包時，當時貨架上只有這六包？還是不只六包？
    答：我不是很清楚，我拿足了就出來了，我已經不是很有印象了。
    問：將一包包的魚卵卷裝到紙箱？
    答：是。（以上見本院卷第四六頁至第四九頁）。
    2.由證人甲○○前開證詞，應可認定系爭六包魚卵是由證人甲○○從台鈺商行倉
      庫的貨架上，一包包取下來後再裝入紙箱內。且台鈺公司之業務員原則上不負
      責補貨，只有在公司沒有貨，而客戶急著要的情況下，才例外的由業務員去補
      貨等情，亦堪認定。是系爭六包魚卵卷，既係證人甲○○從台鈺商行倉庫的貨
      架上取下裝入紙箱內，則被告辯稱係由業務員去菜市場整箱買回來未拆封等情
      ，顯係卸責之詞，不足採信。
  (三)按證人之個人意見或推測之詞，除以實際經驗為基礎外，不得作為證據，刑事訴
    訟法第一百六十條定有明文。而證人戊○○雖於檢察官訊問時證稱：系爭六包魚
    卵卷是業務員送去的，他不知道是仿冒品，東西是業務員去市場買的（見偵卷第
    二二頁）。惟其於本院審理中，經檢察官詰問：「為何知道六包魚卵卷是業務員
    去市場買的？」則回答：「我是推測的。」依照前開法條規定，證人戊○○之推
    測之詞，無證據能力，不得作為證據。因此，證人戊○○雖然於檢察官訊問時證
    述：系爭六包魚卵卷是業務員去市場買的，亦不足為被告有利之認定。
  (四)被告既係台鈺商行之實際負責人，負責倉庫管理部分，對於台鈺商行倉庫存貨及
    何時需補貨等情形，理應知悉，而系爭六包魚卵卷，是倉庫內之存貨，由證人甲○○從倉庫之貨架上，一包包取下再裝入紙箱內之事實，業據證人甲○○證述明
    確，被告竟辯稱是當日由業務員從市場整箱買回來未拆封，顯與事實不符，是其
    前開辯解顯係卸責之詞，不足採信。又被告明知與華昇公司終止經銷關係後，係
    由何家商行經銷，此由檢察官訊問時被告供述內容可知（見偵卷第一四頁）。又
    衡情經銷商所售之價格應低於零售商，原則上應向經銷商批貨較為合理。但被告
    竟於本院審理時，改稱不知由何人代理經銷，顯係為規避倘其知悉經銷商為何人
    ，卻向市場之零售商購買之不合常情之處，以附和其辯稱係向市場零售商購買之
    故。綜上所述，被告明知系爭六包魚卵卷為仿冒品而販賣之事實，堪以認定。
四、核被告所為，係犯商標法第六十三條之明知於同一商品使用相同於他人註冊商標
    圖樣之商品而販賣罪。爰審酌商標具有辨識商品來源之功用，企業者通常經過相
    當時間並投入大量資金於商品之行銷及品質之改良，始得使該商標具有一定品質
    之效果，被告竟為貪圖利益，販賣仿冒品，對商標權人之權益侵害非小，及其販
    賣數量為六包，因此所獲得之利益不多，及被告前未曾犯罪，素行尚佳，犯後否
    認犯罪，編造由業務員向市場零售商購買之不實事實，態度不佳等一切情狀，量
    處如主文所示之刑，並諭知易科罰金之折算標準。又仿冒「華昇」商標圖樣之魚
    卵卷六包，均係被告犯商標法第六十三條之罪所販賣之物，雖未扣案，但既無證
    據證明業已滅失，自應依同法第六十四條規定，不問屬於犯人與否，應予宣告沒
    收。
據上論斷，應依刑事訴訟法第二百九十九條第一項前段，商標法第六十三條、第六十
四條，刑法第十一條前段、第四十一條第一項，罰金罰鍰提高標準條例第二條，判決
如主文。
本案經檢察官徐維嶽到庭執行職務。
中      華      民      國      九十二      年      十      月    九    日
                                    臺灣雲林地方法院刑事第一庭
                                            審判長法  官  康  樹  正
                                                  法  官  劉  國  賓
                                                  法  官  許  佩  如
右正本證明與原本無異。
如不服本判決，應於判決送達後十日內向本院提出上訴狀。（須附繕本）
                                  書記官  張  菀  純
中      華      民      國      九十二      年      十      月    九    日
附錄本案論罪科刑法條全文：
商標法第六十三條：
  明知為前條商品而販賣、意圖販賣而陳列、輸出或輸入者，處一年以下有期徒刑、
  拘役或科或併科新臺幣五萬元以下罰金。


司法院資訊處製作；財團法人民間司法改革基金會備份。
